臺灣臺南地方法院民事裁定
                                   111年度消債清字第16號
聲  請  人
即  債務人  吳佳恩  

代  理  人  陳寶華律師

上列當事人因消費者債務清理事件聲請清算，本院裁定如下：
    主  文
債務人甲○○自民國111年4月13日17時起開始清算程序；並命司法
事務官進行本件清算程序。
    理  由
一、按債務人不能清償債務或有不能清償之虞者，得依消費者債
    務清理條例所定更生或清算程序，清理其債務；債務人對於
    金融機構負債務者，在聲請更生或清算前，應向最大債權金
    融機構請求協商債務清償方案，或向其住、居所地之法院或
    鄉、鎮、市、區調解委員會聲請債務清理之調解；協商或調
    解成立者，債務人不得聲請更生或清算，但因不可歸責於己
    之事由，致履行有困難者，不在此限；法院開始清算程序之
    裁定，應載明其年、月、日、時，並即時發生效力；法院裁
    定開始更生或清算程序後，得命司法事務官進行更生或清算
    程序；必要時，得選任律師、會計師或其他適當之自然人或
    法人一人為監督人或管理人，消費者債務清理條例第3條、
    第151條第1項、第7項、第83條第1項、第16條第1項分別定
    有明文。
二、本件聲請意旨略以：聲請人即債務人甲○○現任職於台達電子
    工業股份有限公司台南分公司（下稱台達電子台南分公司）
    ，每月薪資收入約為新臺幣（下同）60,000元，除此薪資收
    入外，名下並無其他財產（債務人無自行要保之保險契約，
    然債務人之配偶陳馨茹有以債務人為被保險人向國泰人壽保
    險股份有限公司｛下稱國泰人壽保險公司｝投保保險契約3紙
    ，債務人就此部分無解約之權），然累積債務總金額已達16
    ,753,558元，為無擔保或無優先權之債務，債務人有不能清
    償債務之情事，前已提出財產及收入狀況說明書、債權人清
    冊及債務人清冊，以書面向本院聲請債務清理之調解，請求
    與最大債權金融機構即臺灣銀行股份有限公司（下稱臺灣銀
    行）共同協商債務清償方案，而臺灣銀行雖提供「分180期
    、利率0%、月繳41,080元」之還款方案，惟債務人每月收入
    扣除個人基本生活費用15,965元、扶養兩名未成年子女吳０
    悠、吳０霖之費用各為11,000元後，實無力負擔任何還款方
    案，以致調解不成立，爰依上開規定，提出前置調解不成立
    證明書、財產及收入狀況說明書、債權人清冊、債務人清冊
    ，聲請清算等語。
三、按債務人對於金融機構負債務者，在聲請更生或清算前，應
    向最大債權金融機構請求協商債務清償方案，或向其住、居
    所地之法院或鄉、鎮、市、區調解委員會聲請債務清理之調
    解。債務人為前項請求或聲請，應以書面為之，並提出財產
    及收入狀況說明書、債權人及債務人清冊，及按債權人之人
    數提出繕本或影本，消費者債務清理條例第151條第1、2項
    分別定有明文。查債務人曾於民國111年1月11日向本院聲請
    債務清理之調解，惟因債務人無法負擔臺灣銀行所提供之「
    分180期、利率0%、月繳41,080元」之還款方案，致調解不
    成立等情，業據債務人提出111年2月22日前置調解不成立證
    明書為證，復經本院依職權調取本院111年度南司消債調字
    第33號卷宗及函詢臺灣銀行查明無訛（有臺灣銀行債權管理
    部111年1月26日債管債字第11100005231號函在卷可稽），
    足認債務人確已與最大債權銀行踐行前置調解而不成立。
四、債務人雖主張其現任職於台達電子台南分公司，平均每月薪
    資收入約為60,000元等語，並提出台達電子台南分公司薪資
    單、臺灣桃園地方法院110年度司執字地110434號執行命令
    為證，惟依其所提出之台達電子台南分公司之薪資單所載，
    債務人自110年9月起至111年2月止之法院強制扣款金額、實
    領金額、111年1月領取之年終獎金金額分別詳如附表所示。
    又債務人之全部財產及薪資為所有債權之總擔保，於評估債
    務人是否有不能清償之情形時，仍應還原債務人原有之總資
    力後，就債務人之全部資力與其所有之總債務為比較，不應
    將特定債權人聲請執行部分之金額扣除，且債務人遭強制執
    行之金額，即為其所清償金額之一部分，如將此金額扣除，
    將有重複計算而低估債務人之全部清償金額及能力之情形，
    故本件債務人雖遭強制執行扣取薪資，但仍應以其原有總收
    入及總資力進行評估。是以，債務人於實際薪資還原後之平
    均每月薪資約為71,201元（計算式詳如附表所示），堪予認
    定。
五、又債務人主張其負債總額為16,753,558元，名下並無其他財
    產（債務人無自行要保之保險契約，然債務人之配偶陳馨茹
    有以債務人為被保險人向國泰人壽保險公司投保保險契約3
    紙，債務人就此部分無解約之權），而債務人僅係一般消費
    者，未曾從事營業之事實，業據提出債權人清冊、債務人清
    冊、債務人之財產及收入狀況說明書、財團法人金融聯合徵
    信中心查詢當事人綜合信用報告回覆書、臺南市政府財政稅
    務局臺南分局108、109年度綜合所得稅各類所得資料清單暨
    全國財產稅總歸戶財產查詢清單、國泰人壽保險公司之契約
    狀況一覽表、陳馨茹保單帳戶價值一覽表等為證，並經本院
    依職權調取本院111年度南司消債調字第33號卷宗、法務部
    高額壽險資訊連結作業系統查詢債務人之保險資料、債務人
    之勞、健保資料、電子稅務閘門財產所得調件明細表等，互
    核相符，是債務人此部分之主張，亦堪憑採。
六、本院審酌債務人目前每月平均薪資收入為71,201元，需扶養
    兩名未成年子女吳０悠、吳０霖，有債務人檢附之戶籍謄本在
    卷可參。而債務人自陳其每月個人基本生活費用為15,965元
    ，因該金額未逾行政院衛生福利部所公告111年臺南市每人
    每月最低生活費用每人每月為14,230元之1.2倍即17,076元
    之範圍（參酌消費者債務清理條例第64條之2第1項之規定）
    ，堪認為合理。另債務人之未成年子女吳０悠、吳０霖之扶養
    費用，依債務人所提之財產及收入狀況說明書載列，債務人
    每月支出吳０悠、吳０霖扶養費用各為11,000元，惟該扶養費
    用依上開每人每月最低生活費標準再由債務人與其配偶陳馨
    茹共同分攤後，應以8,538元為適當，逾此部分，即難謂為
    合理必要之扶養所需。準此計算，債務人每月收入71,201元
    扣除其最低生活費15,965元、扶養兩名未成年子女吳０悠、
    吳０霖費用各為8,538元後，僅餘38,160元，顯無法負擔債權
    人臺灣銀行所能提供予債務人之最優惠債務清償方案即每月
    應償還約41,080元之債務清償方案，是債務人確已達不能清
    償債務或有不能清償之虞之程度。
七、綜上所述，依債務人之收入財產及必要生活支出之情形，已
    達不能清償債務或有不能清償之虞之程度，而債務人僅係一
    般消費者，未曾從事營業，且債務人曾向法院聲請債務清理
    之調解，請求與最大債權金融機構臺灣銀行協商債務清償方
    案，惟調解不成立，復經本院查無消費者債務清理條例第6
    條第3項、第8條或第82條第2項所定駁回清算聲請之事由存
    在，則債務人聲請清算，應屬有據，爰裁定如主文所示。
中　　華　　民　　國　　111 　年　　4 　　月　　13　　日
                  民事第二庭  法  官  洪碧雀
以上正本係照原本作成。
本裁定不得抗告。
本裁定已於111年4月13日17時公告。
中　　華　　民　　國　　111 　年　　4 　　月　　13　　日
                              書記官  林政良
附表：債務人任職於台達電子台南分公司之薪資明細表        薪資時間 （民國）  實領薪資 （新臺幣） 法院強制扣薪金額    （新臺幣） 年終獎金金額  （新臺幣） 聲請強制扣薪 之債權人  110.09  61,675元         0元    臺灣銀行  110.10  61,610元         0元    臺灣銀行  110.11   61,291元         0元    臺灣銀行  110.12  39,700元     19,847元    臺灣銀行  111.01  37,485元     18,739元    臺灣銀行  111.02   62,161元          0元    臺灣銀行  合計 323,922元     38,586元    111.02      43,126元    86,264元   臺灣銀行 平均月薪 【（323,922元+38,586元）/6月+（86,264元+43,126元）/12月】=71,201元（元以下四捨五入）